【裁判字號】    90,訴,173
【裁判日期】    900726
【裁判案由】    重傷害等
【裁判全文】
臺灣士林地方法院刑事判決                            九十年度訴字第一七三號
    公  訴  人  臺灣士林地方法院檢察署檢察官
    被      告  乙○○
    選任辯護人  李宜光律師
右列被告重傷害等案件，經檢察官提起公訴（九十年度偵字第二八五一號），本院判
決如左：
    主  文
乙○○使人受重傷，處有期徒刑拾貳年；又意圖為自己不法之所有，而搶奪他人之動
產，處有期徒刑伍年；應執行有期徒刑拾柒年。
    事  實
一、乙○○平日無業，在台北縣蘆洲市○○街一二一號乾媽甲○○所經營之「雲林羊
    肉爐店」無酬勞性幫忙，於民國九十年三月六日該店打烊後約凌晨四時許，在店
    前攔乘己○○駕駛之Ｔ九－五五六號計程車，向己○○稱要前至陽明山，詢問己○○是否知悉陽明山豬槽潭，己○○表示不知，乙○○遂稱可以指引，當車行至
    山上過永公路後，依照乙○○之指示行駛，結果走到馬路盡頭，無他處可通，遂
    回頭往平等國小方向行駛，此時乙○○表示忘記帶錢，要先前往該處附近阿姨家
    拿錢，當車行至明德樂園附近一不詳名稱釣蝦場，乙○○稱要入釣蝦場找其姨丈
    拿錢而下車，乙○○下車後便進入釣蝦場，未久復行上車，稱未覓得其姨丈，請
    己○○將車駛回原蘆洲搭車地點之「雲林羊肉爐店」，要找老闆取車資，約於同
    日凌晨五時許，當車返抵雲林羊肉爐店前，乙○○下車至店內廚房拿取平常由廚
    師戊○○之紅色握柄金屬製剪刀一把，將之預藏於身上所穿之外套內，前、後約
    十分鐘，乙○○始返回己○○車上，並乘坐於車輛右後座靠中間位置，再向己○○表示，老闆不在，要己○○再搭載其至陽明山上家裏拿錢。約同日六時許，當
    車行至台北市○○街四十三巷十弄六號前，乙○○向己○○佯稱其住所已達，要
    求己○○停車其準備下車，當時計費錶上顯示車資一千多元，而乙○○佯稱其身
    上有二千元大鈔，欲讓己○○找零，己○○表示剛出車，沒有那麼多零錢，無法
    找零，乙○○要己○○繼續往前駕駛，佯稱前方有便利商店可換錢，己○○看前
    方並沒有商店，就建議乙○○既然已經到家，可以回家拿零錢，乙○○佯稱太早
    了，不想吵醒家人，並詢問己○○身上有多少零錢，己○○當場點數，計二百餘
    元，遂告知乙○○，乙○○見自己無法付出車租，陷於窘境，乃基於重傷己○○
    之故意，自後座以左手勒住己○○之頸部，右手倒持前揭剪刀往己○○之左眼部
    位猛刺一刀，欲再刺己○○第二刀時，己○○迅即以右手阻擋，將剪刀奪下，己○○因此受有外傷性左眼球後出血併中心視網膜動脈阻塞、左眼視力無光學、全
    盲、左眼暴露性角膜炎之左眼視能毀敗之重傷害，及右第三指之肌腱斷裂，己○○奪下剪刀後，隨即逃離該車而向上開地點路旁之住戶求救，經該住戶王添丁報
    警並將己○○送醫救治。乙○○為避免為警查獲，並急於離開案發現場，乃萌生
    為自己不法所有之意圖，趁己○○受傷不及防備之時，徒手搶奪右述己○○之計
    程車，駛至居所附近台北縣三重市與蘆洲市交界之重陽橋堤防下停放，並將己○○所有計程車上之車用無線電機台一組及故障之手錶一支取走，得手後將之藏放
    於台北縣三重市○○街三五巷五九之一號五樓租住處，嗣為警於九十年三月八日
    十六時十分許，循線在其前揭租住處當場查獲，並扣得己○○所有之無線電機台
    一組及手錶一支。
二、案經被害人己○○訴由台北市政府警察局士林分局報請臺灣士林地方法院檢察署
    檢察官偵查起訴。
    理  由
一、訊據被告乙○○雖對重傷害告訴人己○○之事實坦承不諱，惟否認有搶奪財物之
    犯意，辯稱：伊自九十年三月五日晚上六、七時起，即在乾媽經營之雲林羊肉爐
    店裡喝酒，直至翌日凌晨，因酒醉關係，上車後所發生之情形已不記得，只記得
    曾與告訴人發生爭執，但不知為何爭執，伊自計程車後座刺傷告訴人，但不記得
    為何刺傷告訴人，伊乘車時自己身上有三千多元，並未拿取告訴人車上零錢，伊
    不可能搶奪告訴人財物，刺傷告訴人時伊始驚醒，因天色剛亮，山上並無其他交
    通工具，而當時現場只有告訴人之車輛，伊急著下山，因此始將告訴人之車開走
    ，又因在車上曾碰過無線電機台，及在天色昏暗中拿起告訴人手錶看時間，怕無
    線電機台及手錶均留有伊之指紋而遭查獲，為丟棄該二物品取走，遂將該二物品
    放置於租住處房間地上，其他告訴人車上物品伊並未拿取，倘伊有為自己或第三
    人不法所有意圖，則必不會使告訴人輕易逃脫，也不會將手上剪刀放開，伊可以
    一直刺告訴人云云，經查：
    (一)被告坦承刺傷告訴人左眼之情節，與告訴人所述相符，並經證人即案發現場附
      近住戶王添丁於偵查中證述：當時約六時許，被害人左眼一直流血，來敲我家
      門，我出來時，未見被告及車輛，但現場留下很多血，在我家門口有一把留下
      血跡之剪刀等語綦詳（見檢察官九十年三月二十八日訊問筆錄），且有案發後
      留在現場之剪刀、告訴人之脫鞋、五元零錢一枚、證人王添丁門前磁磚所留之
      告訴人血跡等照片十四張附卷，及扣案被告所持犯案之剪刀一把可證，上開計
      程車左後車門外、左後車門內扶手、左後座左側金屬椅緣、左前座頭枕部右側
      、及剪刀上之血跡，與告訴人襯衫上之血跡，經鑑驗與告訴人之血跡型別相符
      ，有內政部警政署刑事警察局九十刑醫字第三四三八二號鑑驗書一份在卷足參
      。告訴人受有外傷性左眼球後出血，併中心視網膜動脈阻塞，左眼力無光覺、
      全盲，左眼暴露性角膜炎，右第三指肌腱斷裂，有台北市陽明醫院九十年診字
      第三五四、四六五號診斷書影本各一份可稽，是告訴人所受傷害顯然已達刑法
      第十條第四項第一款所示，毀敗一目視能之重傷害程度，參以被告以左手勒被
      害人頸部，右手倒持銳利之剪刀，第一刀即往被害人左眼刺下之手法，其具毀
      敗告訴人視能之故意甚明，被告重傷害之犯行堪以認定。
    (二)被告於告訴人受傷後逃離計程車向外求救之際，立即坐上計程車之駕駛座，將
      車迴轉往山下開，直接駛往其所居住之租屋附近台北縣蘆洲市重陽橋河堤邊，
      此經被告坦承明確，核與告訴人所述相符，證人王添丁於偵查中亦證稱：伊開
      門時，已經沒有看到計程車，足見被告確實於告訴人離開計程車後，迅即駕駛
      告訴人之計程車離開案發現場，被告顯然係趁告訴人不及防備之時，將該計程
      車自告訴人持有之狀態下移入自己實力支配中。又被告將計程車駛至居所附近
      之河堤邊，與他人之停車依序沿路邊停放，未將該車上鎖，此經被告陳明，證
      人丁○○證實該停放地點（見本院九十年五月三十一日訊問筆錄），足認被告
      自陽明山將車駛至重陽橋河堤邊後，在他人發現該車前，該車一直在被告持有
      之狀態中，其間被告並無任何試圖將車返還告訴人之舉動，且在下車前將告訴
      人車上駕駛座旁置物箱內之手錶一只、及無線電機台一組取走，其在下手行搶
      之際，具排除告訴人之持有，並具不法所有之意圖，已甚明確。其在搶得汽車
      之後，究以棄置或暫行觀望再決定如何處理該車，均係其搶奪該車後之處分行
      為，不能以其停放河堤邊未上鎖，即認定係棄置，並推認其下手行搶時，無不
      法所有之意圖。此外，復有車輛竊盜車牌失竊資料個別查詢報表、記載在被告
      居所台北縣三重市○○街三十五巷五十九之一號五樓搜得無線電車機台組、手
      錶一支、黑色絨布外套一件之搜索扣押筆錄各一份等在卷足憑，被告搶奪之罪
      證明確，犯行堪予認定。
    (三)至被告辯稱因酒醉關係而刺傷告訴人云云，又證人即雲林羊肉爐店中廚師戊○○及老闆甲○○等二人，於本院庭訊時陳證稱：被告當天喝很多，趴在桌上叫
      不醒他，所以戊○○和甲○○二人遂先行離開云云。然查：依照此二證人所述
      ，並無法排除被告嗣後酒醒，意識清楚之可能。又經本院當庭諭命戊○○及甲○○二人就：案發是日二人所見，被告趴睡店中之桌次位置為何，予以隔離繪
      圖之結果，然核其等二人所繪製被告趴睡之桌次位置歧異相左，顯然戊○○、
      甲○○二人於本院庭訊時所為證詞已容有可疑，復查，證人甲○○經被告認為
      「乾媽」，故被告常至店中協助幫忙，業經被告供述甚詳，此亦核與證人甲○○之證述相符，是證人甲○○所為：被告因酒醉叫不醒之證述，顯有迴護被告
      之虞，無足採信，而另證人戊○○其則為被告之友人，並受僱於甲○○於雲林
      羊肉爐店中任廚師一職，其於本院庭訊時就被告案發當日之意識所為證述，經
      核與警訊中之先前證述謂被告是日在店中有喝了高梁及啤酒，但未很醉、意識
      很清楚等語，兩相歧異，就此本院質之證人戊○○後，戊○○亦坦認，應以警
      訊時所為證述為準，當時其印象應較為清晰，顯見證人戊○○事後於本院庭訊
      時之證述，亦不可採。另參酌告訴人於本院庭訊時明確指述：被告上車後兩人
      一路交談，被告談吐與一般正常人相同，上車後問陽明山願意去嗎？並問是否
      知悉陽明山豬槽潭，隨後車行上山後，被告則稱要至其阿姨家拿錢且說要引領
      ，當車行經明德樂園附近，被告走進釣蝦場找其姨丈，被告當時走路正常，其
      後更要求告訴人將車駛回原上車地點，並曾詢告訴人身上有多少零錢。被告亦
      承認曾回「雲林羊肉爐店」取剪刀，於刺傷告訴人後，將車順利駕駛下山，靠
      近居所與他人停車依序停放，被告復自承：其知悉並懷疑自己曾遺留指紋於無
      線電機車機台及手錶上，為圖湮滅證據遂加以取走等情，證人戊○○亦證述：
      扣案剪刀是從雲林羊肉爐店廚房中所取出等語甚詳，綜上顯見被告雖於犯案時
      係在酒後，惟於上車前、後以至其後行兇之際，對犯案動機及手段均屬清楚，
      係在清醒狀態下之有意識之行為，是被告所辯，無非係事後卸責之詞，洵不足
      採。
二、核被告乙○○所為，係犯刑法第二百七十八條第一項重傷罪，及刑法第三百二十
    五條第一項之搶奪罪。二罪間，犯意各別，行為互異，應分論併罰。公訴人雖認
    被告係犯懲治盜匪條例第三條第一項第十款之盜匪罪云云（起訴書認重傷罪及竊
    盜罪，經公訴人於論告時變更），然查懲治盜匪條例第三條第一項第十款之盜匪
    罪，係指意在行劫並無重傷他人之希望與決心，只因實施強暴強迫之手段，以致
    發生重傷之結果，本件被告具重傷告訴人之故意，已如前述，與懲治盜匪條例第
    三條第一項第十款之盜匪罪之構成要件不合。又若被告以重傷告訴人為實施強劫
    汽車之方法，或在行劫之際故意殺人，應構成同條例第二條第一項第六款之罪，
    惟本件尚無確切之證據足以證明被告早於傷害告訴人之初，即已存有為自己或第
    三人不法所有之主觀犯意，爰依法變更起訴法條，併予敘明。告訴人另指述：被
    告除拿取無線電機台一組及手錶一支外，尚劫得其所有行動電話一支及車上零錢
    二百餘元等語。經核證人丁○○證述：被害人車輛由司機張雅各發現，於上午十
    時許透過無線電台廣播通知而知悉，車輛尋獲後，伊到場處理時，警察尚未到場
    ，車門關閉然並未上鎖等語，及計算被告開車下陽明山至該地點之時間，足以認
    定被告停車該處至該車被發現時，相隔二小時以上，不排除在被告將車輛停置後
    ，以迄於經人尋獲之數小時間，曾有第三者發現車輛未上鎖，而入車內搜括財物
    ，並進而取得系爭物品之情形，故並無法以此證明被告有拿取告訴人行動電話及
    二百多元零錢之犯行，附此敘明。爰審酌被告年輕力壯，不思從事正當工作營生
    ，竟持剪刀為搶奪等犯行，並對被害人身體造成嚴重傷害，更以致被害人左眼永
    久失明而無法復原，且對社會安寧及秩序之危害影響甚大，造成被害人永遠難以
    撫平之恐懼感及危害程度匪淺，被告法紀觀念顯然薄弱且手段兇殘，復另衡酌被
    告傷害及搶奪手段、所得財物價值，以及被告犯罪後之態度等一切情狀，量處如
    主文所示之刑，以示懲儆。扣案剪刀一把為被告犯罪所用之物，然為「雲林羊肉
    爐店」所有，無從沒收之。
據上論斷，應依刑事訴訟法第二百九十九條第一項前段、第三百條、刑法第二百七十
八條第一項、第三百二十五條第一項，第五十一條第五款，判決如主文。
本案經檢察官丙○○到庭執行職務。
中      華      民      國      九十      年      七    月    二十六    日
                                    臺灣士林地方法院刑事第四庭
                                        法  官 趙  文  卿
右正本證明與原本無異。
如不服本判決，應於判決送達後十日內，向本院提出上訴狀。
                                        書記官 林  慧  芬
中      華      民      國      九十      年      七    月    二十七    日
附錄本案論罪科刑法條全文
刑法第二百七十八條第一項
  使人受重傷者，處五年以上十二年以下有期徒刑。
刑法第三百二十五條第一項
  意圖為自己或第三人不法之所有，而搶奪他人之動產者，處六月以上五年以下有期
  徒刑。


司法院資訊處製作；財團法人民間司法改革基金會備份。
